臺灣高等法院高雄分院刑事判決　　　　 94年度上易字第455號
上　訴　人
即　被　告　　丙○○
上　訴　人
即　被　告　　丁○○
共　　　同
選任辯護人　　陳俊偉　律師
上列上訴人因傷害案件，不服臺灣高雄地方法院93年度易字第16
03號中華民國94年1 月11日第一審判決（起訴案號：臺灣高雄地
方法院檢察署93年度偵字第11450 號），提起上訴，本院判決如
下：
     主  文
原判決關於丙○○、丁○○部分撤銷。
丙○○、丁○○共同傷害人之身體，均處拘役伍拾日，如易科罰
金均以參佰元折算壹日，均緩刑貳年，丁○○於緩刑期內並付保
護管束。
     事  實
一、丁○○與甲○○（已判決無罪確定）之子鄭金安（已由檢察
    官為不起訴處分確定）為夫妻關係，夫妻育有鄭雅方、鄭文
    雅、鄭叔靜、鄭雅娟4 女，丁○○與甲○○2 人間具有家庭
    暴力防治法第3 條第3 款所定之家庭成員關係；而乙○○係
    甲○○之女，而丙○○則係丁○○之母。丁○○與鄭金安因
    感情不睦，復因民事離婚訴訟事件及子女監護權問題時有爭
    吵，丁○○更遷離2 人同住處所，帶長女鄭雅方搬至高雄縣
    永安鄉○○路4 巷49號（起訴書誤載為高雄縣永安鄉○○路
    光明7 巷5 弄23號）與其母丙○○同住，至二女鄭文雅、三
    女鄭叔靜、四女鄭雅娟則均與鄭金安同住。嗣於民國93年4
    月21日上午，丁○○因離婚案件出庭需要，至其女鄭叔靜、
    鄭雅娟就讀之安親班將其2 人帶走，鄭金安得知後即打電話
    詢問丁○○，丁○○即向鄭金安自承帶走鄭叔靜、鄭雅娟。
    隨後，甲○○乃與其女乙○○（已由原審法院判處拘役50日
    確定）、孫女鄭文雅及高雄縣橋頭鄉甲南村村長徐荒雄，於
    同年4 月21日下午7 時30分許，共同前往丁○○位於高雄縣
    永安鄉○○路4 巷49號之住處，欲帶回孫女鄭叔靜、鄭雅娟
    。乙○○、甲○○等人到達丁○○住處並進入該處客廳時，
    見丙○○在該處客廳，乙○○即質問丙○○丁○○是否將鄭
    叔靜、鄭雅娟帶走，丙○○答以小孩子在房間內，要帶小孩
    子就進去帶等語。乙○○聞言即走入丁○○房間，雙方一言
    不合而發生口角爭執，詎丙○○竟基於傷害之犯意，突然自
    後方拉扯乙○○之頭髮，乙○○不甘示弱，亦基於傷害之犯
    意，憤而動手毆打丙○○，因乙○○身型較丙○○為高大，
    丁○○乃與丙○○基於共同傷害犯意之聯絡，加入共同毆打
    乙○○，乙○○亦動手還擊之。甲○○見其女乙○○遭丁○○、丙○○2 人聯手毆打，乃基於防衛乙○○之意思，上前
    欲拉開丁○○、丙○○而與之發生拉扯，惟丁○○、丙○○
    二人復基於傷害之犯意聯絡，由丁○○以腳踢甲○○之腹部
    ，蘇慧昌、丙○○、乙○○、甲○○4 人發生一陣拉扯，致
    乙○○受有前額抓傷8 公分乘1 公分、右臉頰抓傷5 公分乘
    3 公分、左臉頰抓傷3 公分乘2 公分、下巴抓傷5 公分、右
    手臂8 公分抓傷及左前臂抓傷3 公分等傷害，甲○○則受有
    雙手、胸前、頭部疼痛之傷害。
二、案經甲○○、乙○○訴由高雄縣政府警察局岡山分局移送臺
    灣高雄地方法院檢察署檢察官偵查後聲請逕以簡易判決處刑
    ，經原審改依通常程序審理。
     理  由
一、訊之上訴人丙○○、丁○○固均坦承有於前揭時地與告訴人
    甲○○、乙○○就女兒鄭叔靜、鄭雅娟監護權問題發生爭執
    ，惟均矢口否認傷害，上訴人丙○○辯稱︰我沒有打她們，
    她們一進門就大小聲，我有說要帶小孩子就進去帶，結果她
    們一進去就打成一團，我要拉開她們的時候，甲○○就往我
    頭上打下去云云；上訴人丁○○辯稱：我並無打到她們，我
    當時要保護小孩子，都是她們動手打我云云。惟查：
（一）證人徐荒雄於原審陳稱：「她們開始吵的時候我在騎樓下
      面站著，就是光明路7 巷那裡，當時是甲○○找我過去的
      ，他跟我說要去看孫子有無被丁○○載走，我到時，乙○○走在我前面，她去看孫子有無在裡面，乙○○進去之後
      丙○○不發一語去抓乙○○之頭髮，乙○○比較高，將盧
      的手撥開，後來丁○○跟丙○○一起打乙○○，兩人打1
      人，甲○○那時沒有進去裡面，後來看到她們兩人打1 人
      ，甲○○就進去，丁○○看甲○○進去就拿椅子打甲○○
      ，後來4 個人就打成一團」、「（問：丁○○與丙○○打
      乙○○時，乙○○有無還手？）乙○○將丙○○之手撥開
      時，丁○○圍過去，乙○○有還手」（見93年11月10日原
      審訊問筆錄）、「他們走在我前面，乙○○去問丁○○說
      孩子是否有在這裡，後來丙○○就走過來從後面捉住乙○○的頭髮，並毆打她，因為丙○○比較矮，乙○○就還手
      ，兩個人就打起來，丁○○就過來打乙○○，而那時甲○○要過來勸架」等語（見93年12月21日原審審判筆錄）。
（二）證人即丁○○次女鄭文雅於原審陳稱：「（問：於今年4
      月21日有無去找你母親？）有，跟我祖母、姑姑」、「（
      審判長問：當時情形？）當時我2 個妹妹被我媽媽載走，
      那時我們都很急，當時因為有人看到被我媽媽載走，我跟
      我姑姑、祖母一起到永安鄉光明10巷49號我母親那裡，到
      那裡的時候，我外婆就跟我姑姑說，要帶小孩子，就進去
      帶，我姑姑看到我妹妹，問我妹妹明天要不要去上課，結
      果我外婆拉我姑姑的頭髮，且我媽媽打我姑姑，也有打我
      祖母，且用腳踹我祖母的肚子，也有拿椅子要打她，但沒
      有打到，結果因為對方說要告，裡面有1 個男生進去，那
      個男生很老，帶我外婆騎乘機車去驗傷，後來說叫警察來
      」等語（見93年12月28日原審審判筆錄）。
（三）證人徐荒雄係高雄縣橋頭鄉甲南村村長，其與村民乙○○
      、甲○○共同前往上訴人丁○○、丙○○住處，乃係因其
      身為村長，為村民就子女監護問題所發生之紛爭而前往瞭
      解情形，且與雙方均無怨隙，衡情當無故意設詞誣陷之理
      ；又證人鄭文雅係上訴人丁○○之女，亦當無故意為虛偽
      陳述而陷其母親丁○○、外祖母丙○○入罪之理，是本件
      既係上訴人丙○○先出手攻擊告訴人乙○○後，告訴人乙○○才反擊，上訴人丁○○、丙○○即共同毆打告訴人乙○○，且上訴人丁○○於告訴人甲○○上前欲拉開時，復
      以腳踢告訴人甲○○之腹部，致告訴人乙○○、甲○○分
      別受有上開傷害，告訴人乙○○、甲○○所受傷害並有診
      斷證明書2 紙在卷可稽。証人林重男於本院審理時雖陳稱
      ：「我坐在客廳，她2 人進去房間，我不知道發生何事，
      只有聽到聲音而已」「房間裡面有3 、4 個人，而且只是
      要帶小孩回去，只聽到小孩在哭而已」等語，及証人鄭雅
      方於本院審理時亦陳稱：我與我母親在搬電腦，看到乙○○進來跑去鄭叔靜房間，我母親趕快將房門關起來，乙○○拉我妹妹鄭叔靜，我母親要將鄭叔靜拉回來，所以與乙○○發生拉扯，甲○○聽到聲音進去房間，與乙○○拉扯
      我母親的頭髮，我外祖母丙○○聽到聲音進去，我母親叫
      我趕快報警，她們就離開了」等語（見94年8 月16日本院
      審判筆錄），惟上訴人丁○○於本院自承：是遭對方毆打
      後才還手等語，因上訴人丁○○既有還手，足見有傷害情
      事，是証人林重男、鄭雅方所言仍不能為上訴人丙○○、
      丁○○有利之証明，上訴人丙○○、丁○○所辯係卸責之
      詞，不足採信，其等傷害犯行均已堪認定。
二、核上訴人丁○○、丙○○所為，均係犯刑法第277 條第1 項
    之傷害罪。上訴人丁○○、丙○○間，有犯意之聯絡，行為
    之分擔，均為共同正犯。上訴人丁○○、丙○○於同一時、
    地共同毆傷告訴人乙○○、甲○○，係以一行為而觸犯2 相
    同之傷害罪名，屬想像競合，應依刑法第55條之規定從一重
    處斷。
三、原審予以論科，固非無見，惟查本件係上訴人丁○○、丙○○於同一時、地共同毆傷告訴人乙○○、甲○○，2 人均屬
    想像競合犯，原審認僅上訴人丁○○係想像競合犯，而未論
    上訴人丙○○亦係想像競合犯，尚有未洽，上訴人丙○○、
    丁○○2 人上訴主張否認傷害，雖均無理由，惟原判決此部
    分既有可議，原判決此部分自應予撤銷改判。審酌上訴人丁○○、丙○○係因子女鄭叔靜、鄭雅娟監護問題而起爭執，
    雙方因細故引起互毆，告訴人乙○○受有頭臉部、手臂部抓
    傷，告訴人甲○○受有手部、胸前、頭部疼痛之傷害，傷勢
    均屬輕微，及雙方係屬親家關係等一切情狀，爰均量處拘役
    50日 ，如易科罰金並均以300 元折算1 日。
四、查上訴人丙○○、丁○○並無前科未曾受有期徒刑以上刑之
    宣告，此有臺灣高雄地方法院檢察署刑案資料查註記錄表可
    稽，本件係因子女監護權及離婚訴訟問題，需要子女出庭作
    証，上訴人丁○○才去安親班帶回子女，告訴人乙○○、甲○○2 人才又趕到上訴人2 人住處要回子女而發生爭執，係
    因告訴人趕到上訴人丙○○、丁○○住處，雙方一言不合才
    生爭執打架，上訴人丙○○、丁○○2 人經此次偵、審程序
    及判刑教訓，當知所警惕而無再犯之虞，本院認其2 人所宣
    告之刑，均以暫不執行為適當，爰各併予宣告緩刑2 年，以
    啟自新，又丁○○部分並依家庭暴力防治法第30條第1 項規
    定，於緩刑期內交付保護管束。
據上論結，應依刑事訴訟法第369 條第1 項前段、第364 條、第
299 條第1 項前段，刑法第277 條第1 項、第28條、第55條、第
41條第1 項前段、第74條第1 款，家庭暴力防治法第30條第1 項
，罰金罰鍰提高標準條例第1 條前段、第2 條，判決如主文。
本案經檢察官陳新慶到庭執行職務。
中　　華　　民　　國　　94　　年　　8 　　月　　30　　日
                  刑事第六庭    審判長法  官  王憲義
                                      法  官  郭玫利
                                      法  官  張盛喜
以上正本證明與原本無異。
本判決不得上訴。
中　　華　　民　　國　　94　　年　　8 　　月　　30　　日
                                      書記官  林明威
附錄所犯法條：
中華民國刑法第277條第1項：
傷害人之身體或健康者，處3 年以下有期徒刑、拘役或1,000 元
以下罰金。
